臺灣宜蘭地方法院刑事判決　　　　　　　九十三年度交訴字第一九號
　　公　訴　人　臺灣宜蘭地方法院檢察署檢察官
　　被　　　告　甲○○
右列被告因過失致死案件，經檢察官提起公訴（九十三年度偵字第二三三號），經本
院裁定進行簡式審判程序，爰不經通常審判程序判決如左：
    主  文
甲○○從事業務之人，因業務上之過失致人於死，處有期徒刑陸月，如易科罰金，以
佰元折算壹日，緩刑年。
    事  實
一、甲○○係駕駛半聯結車司機，為從事駕駛業務之人，於民國九十二年十二月五日
    下午，駕駛車牌號碼ＧＯ─一五五號半聯結車，沿宜蘭縣冬山鄉○○路，由利澤
    往台九號省公路方向行駛（東向西），欲前往冬山工地載運廢土，於同日下午二
    時十分許，途經嘉苳路與三堵二路無號誌岔路口處時，本應注意汽車行駛時，駕
    駛人應注意車前狀況及兩車併行之間隔，並隨時採取必要之安全措施，且依當時
    天候晴朗、日間自然光線、路面乾燥、無缺陷及無障礙物，視距良好，並無不能
    注意之情事，竟於左轉欲進入三堵二路時，疏未注意左後方來車，適有吳金英騎
    乘車牌號碼ＡＪ七—二五○號機車自同向左後駛至，亦疏未注意行經交岔路口不
    得超車之規定，即貿然自甲○○駕駛之前開車輛左方超車，二車因而發生碰撞，
    致吳金英駕駛之機車跌落路旁溝渠，吳金英因此受有左、右多處肋骨骨折併血胸
    、氣胸、腹部鈍傷併內出血、腸繫膜撕裂、肝撕裂、骨盆腔骨折、右肱骨開放性
    骨折、休克等傷害。甲○○並於車禍後撥打電話向警報案，並於員警當場處理時
    ，承認其為肇事者而自願接受裁判。吳金英則於送醫後，仍於九十二年十二月九
    日下午四時許因前揭傷害不治死亡。
二、案經臺灣宜蘭地方法院檢察署檢察官相驗後自動檢舉偵查起訴。
    理  由
一、訊據被告甲○○坦承於前開時、地，駕駛車牌號碼ＧＯ—一五五號半聯結車，因
    疏未注意左後方來車致與被害人吳金英騎乘之機車發生車禍等情不諱。經查：
  (一)本件被害人吳金英確因本件車禍受有左、右多處肋骨骨折併血胸、氣胸、腹部鈍
    傷併內出血、腸繫膜撕裂、肝撕裂、骨盆腔骨折、右肱骨開放性骨折、休克等傷
    害，經送財團法人羅許基金會羅東博愛醫院醫治後，仍因上開傷害不治死亡，業
    經臺灣宜蘭地方法院檢察署檢察官督同法醫相驗屬實，製有勘驗筆錄、相驗屍體
    證明書、驗斷書及相驗照片在卷可憑，亦有財團法人天主教靈醫會羅東聖母醫院
    出具之診斷證明書一紙附卷可稽。
  (二)再本件車禍現場係宜蘭縣冬山鄉○○路與三堵二路無號誌交岔路口，車禍後被告
    之半聯結車車頭向左斜停橫跨嘉苳路雙向車道，車頭前方左側保險桿處毀損，而
    被害人之機車則跌落左側溝渠，車身右側有刮痕且右側坐墊破損等情，有宜蘭縣
    警察局羅東分局道路交通事故現場圖、道路交通報告事故調查報告表(一)、(二)、現
    場照片及被害人機車毀損照片等件附卷可稽，依車禍後被告半聯結車停放位置、
    兩車車損情形，及被告之自白，堪認本件車禍之發生係因被告駕駛半聯結車欲左
    轉進入三堵二路之際，適有被害人騎乘機車自被告左後方行駛而來，被告半聯結
    車車頭左側與被害人機車右側發生撞擊。而按汽車行駛時，駕駛人應注意車前狀
    況及兩車併行之間隔，並隨時採取必要之安全措施，道路交通安全規則第九十四
    條第三項定有明文，被告駕駛汽車自應注意上開規定，於交岔路口左轉彎之際就
    周圍車輛行車狀況瞭解後始得左轉，且依當時天候晴朗、日間自然光線、路面乾
    燥、無缺陷及無障礙物，視距良好，並無不能注意之情事，竟疏未注意被害人騎
    乘之機車自左後方行駛而來，其駕駛行為顯有過失。又按汽車於行經交岔路口時
    不得超車，道路交通安全規則第一百零一條第一款定有明文，本件被害人吳金英
    騎乘機車行經上開無號誌交岔路口，自被告之半聯結車左側超車，其駕駛行為亦
    有過失，而本件經送請臺灣省基宜區車輛行車事故鑑定委員會鑑定之結果，認：
    「一、吳金英駕駛重機車行經無號誌岔路口，違規超車致與同向在前左轉彎鍾（
    建文）車撞及，為肇事主因。二、甲○○駕駛半聯結車行經無號誌岔路口左轉彎
    ，疏未注意左後狀況，致與吳（金英）車撞及，為肇事次因。」有該鑑定委員會
    九十三年一月十六日基宜鑑字第九二○八八六號函所附鑑定意見書一份在卷可參
    ，亦認被告與被害人就本件車禍之發生同有肇事原因，雖被害人就本件車禍亦有
    肇事原因，惟此仍無得解免被告駕駛行為之過失。
  (三)被害人吳金英係因本件車禍受有前開傷勢，經送財團法人羅許基金會羅東博愛醫
    院醫治後，仍因上開傷害不治死亡，則被害人之死亡結果與被告之過失行為間，
    顯有相當因果關係。綜上所陳，本件事證明確，被告過失犯行至堪認定，應依法
    論科。
二、被告甲○○係駕駛半聯結車司機，為從事駕駛業務之人，於車禍當時係駕駛半聯
    結車前往冬山工地載運廢土，核其所為，係犯刑法第二百七十六條第二項業務過
    失致人於死罪。又被告於肇事後向警方報案坦承肇事，有宜蘭縣警察局羅東分局
    自首調查報告表一紙在卷可據，為對未發覺之犯罪自首而受裁判，應依刑法第六
    十二條前段之規定減輕其刑。爰審酌本件車禍雙方之過失程度、犯罪所生之損害
    ，及被告犯罪後態度等一切情狀，量處如主文所示之刑，並諭知易科罰金之折算
    標準，以示懲儆。末查，被告前未曾受有期徒刑以上刑之宣告，有卷附臺灣高等
    法院被告全國前案可按，因過失而罹刑典，經此起訴審判，當知所警惕，信無再
    犯之虞，本院認所宣告之刑以暫不執行為適當，併諭知緩刑三年，以啟自新。
據上論斷，應依刑事訴訟法第二百七十三條之一第一項、第二百九十九條第一項前段
，刑法第二百七十六條第二項、第四十一條第一項前段、第六十二條前段、第七十四
條第一款，罰金罰鍰提高標準條例第一條前段、第二條判決如主文。
本案經檢察官劉憲英到庭執行職務
中      華      民      國    九十三    年      六      月      十      日
                                  臺灣宜蘭地方法院交通法庭
                                      法  官  辜  漢  忠
右正本證明與原本無異。
如不服本判決，應於判決送達後十日內，向本院提出上訴狀。（應附繕本）
                                      書記官  林  秀  麗
中      華      民      國    九十三    年      六      月      十      日
附錄本案論罪科刑法條全文：
刑法第二百七十六條第二項
從事業務之人，因業務上之過失犯前項之罪者，處五年以下有期徒刑或拘役，得併科
三千元以下罰金。
